臺灣板橋地方法院刑事判決　　　　　　　100年度易字第3951號
公　訴　人　臺灣板橋地方法院檢察署檢察官
被　　　告　詹上頡原名詹加漢.
上列被告因違反毒品危害防制條例案件，經檢察官提起公訴（10
0 年度毒偵字第6453號），被告於準備程序進行中就被訴事實為
有罪之陳述，經告知簡式審判程序之旨，並詢問當事人意見，本
院裁定改依簡式審判程序審理，並判決如下：
    主      文
詹上頡施用第二級毒品，處有期徒刑陸月，如易科罰金，以新臺
幣壹仟元折算壹日，扣案之玻璃球壹個沒收之。
    事      實
一、詹上頡前於民國94年間，因施用毒品案件，經依本院94年度
    毒聲字第1853號裁定送觀察、勒戒後，認無繼續施用毒品傾
    向，於94年11月21日釋放出所。再於96年間，因違反槍砲彈
    藥刀械管制條例案件，經本院以96年度訴字第1406號判處有
    期徒刑2 年8 月，併科罰金新臺幣90,000元，嗣經臺灣高等
    法院以96年度上訴字第4700號駁回上訴確定；又其於上開觀
    察、勒戒執行完畢釋放後5 年內，再於96年間，因施用毒品
    案件，經本院以96年度簡字第5471號判處有期徒刑3 月，減
    為有期徒刑1 月又15日確定；復因施用毒品案件，經本院以
    96年度簡字第7962號判處有期徒刑3 月確定；又因施用毒品
    案件，經本院以96年度易字第3242號判處有期徒刑5 月確定
    ；再因施用毒品案件，經本院以97年度簡字第6225號判處有
    期徒刑6 月確定。上開5 案罪刑嗣經本院以97年度聲字第46
    64號裁定定其應執行刑為有期徒刑2 年8 月確定，於100 年
    4 月11日縮短刑期假釋出監，並交付保護管束。詎其於假釋
    期間，猶不知悔改，復基於施用第二級毒品之犯意，於100
    年9 月22日下午1 時許，在其址設新北市○○區○○街36號
    住處，以將甲基安非他命置入玻璃球內燒烤後吸取其煙霧之
    方式，施用第二級毒品乙次。嗣於同年月23日凌晨零時15分
    許，在上開住處前，因形跡可疑遭警盤查，並扣得其所有供
    其於上開時、地施用甲基安非他命使用之玻璃球1 個，復經
    警採尿送驗結果，呈安非他命類（安非他命、甲基安非他命
    ）陽性反應，始悉上情。
二、案經新北市政府警察局樹林分局移請臺灣板橋地方法院檢察
    署檢察官偵查起訴。
    理      由
一、本案被告詹上頡所犯係死刑、無期徒刑、最輕本刑為3 年以
    上有期徒刑以外之罪，亦非高等法院管轄第一審之案件。其
    於準備程序進行中，就前揭被訴事實為有罪之陳述，經告知
    簡式審判程序之旨，並聽取其與公訴人之意見後，本院認無
    不得或不宜改依簡式審判程序進行之情事，依刑事訴訟法第
    273 條之1 第1 項、第284 條之1 規定，裁定本案改依簡式
    審判程序審理，合先敘明。
二、按施用第一、二級毒品為犯罪行為，毒品危害防制條例第10
    條定有處罰明文。故施用第一、二級毒品者，依前揭規定本
    應科以刑罰。惟基於刑事政策，對合於一定條件之施用者，
    則依同條例第20條、第23條之規定，施以觀察、勒戒及強制
    戒治之保安處分。又毒品危害防制條例於92年7 月9 日修正
    公布，自93年1 月9 日施行，其中第20條、第23條將施用毒
    品之刑事處遇程序，區分為「初犯」及「五年內再犯」、「
    五年後再犯」。依其立法理由之說明：「初犯」，經觀察、
    勒戒或強制戒治後，應為不起訴處分或不付審理之裁定；經
    觀察、勒戒或強制戒治執行完畢釋放後，「五年內再犯」者
    ，因其再犯率甚高，原實施之觀察、勒戒及強制戒治既已無
    法收其實效，爰依法追訴或裁定交付審理。至於經觀察、勒
    戒或強制戒治執行完畢釋放後，「五年後再犯」者，前所實
    施之觀察、勒戒或強制戒治已足以遮斷其施用毒品之毒癮，
    為期自新及協助其斷除毒癮，仍適用「初犯」規定，先經觀
    察、勒戒或強制戒治之程序。從而依修正後之規定，僅限於
    「初犯」及「五年後再犯」二種情形，始應先經觀察、勒戒
    或強制戒治程序。倘被告於5 年內已再犯，經依法追訴處罰
    ，縱其第3 次（或第3 次以上）再度施用毒品之時間，在初
    犯經觀察、勒戒或強制戒治執行完畢釋放5 年以後，已不合
    於「五年後再犯」之規定，且因已於「五年內再犯」，顯見
    其再犯率甚高，原實施觀察、勒戒或強制戒治，已無法收其
    實效，即應依該條例第10條處罰。至於第3 次（或第3 次以
    上）施用毒品之時間，是否宜有期間限制？以多久為適宜？
    則分屬刑事政策、專門醫學之範圍，非審判機關所能決定，
    有待循立法途徑解決（最高法院97年度第5 次刑事庭會議決
    議參照）。查被告前於94年間，因施用毒品案件，經依本院
    94年度毒聲字第1853號裁定送觀察、勒戒後，認無繼續施用
    毒品傾向，於94年11月21日釋放出所。再於96年間，因違反
    槍砲彈藥刀械管制條例案件，經本院以96年度訴字第1406號
    判處有期徒刑2 年8 月，併科罰金新臺幣90,000元，嗣經臺
    灣高等法院以96年度上訴字第4700號駁回上訴確定；又其於
    上開觀察、勒戒執行完畢釋放後5 年內，再於96年間，因施
    用毒品案件，經本院以96年度簡字第5471號判處有期徒刑3
    月，減為有期徒刑1 月又15日確定；復因施用毒品案件，經
    本院以96年度簡字第7962號判處有期徒刑3 月確定；又因施
    用毒品案件，經本院以96年度易字第3242號判處有期徒刑5
    月確定；再因施用毒品案件，經本院以97年度簡字第6225號
    判處有期徒刑6 月確定。上開5 案罪刑嗣經本院以97年度聲
    字第46 64 號裁定定其應執行刑為有期徒刑2 年8 月確定，
    於100 年4 月11日縮短刑期假釋出監，並交付保護管束等情
    ，有臺灣高等法院被告前案紀錄表1 份附卷可考。是被告本
    案施用毒品犯行，距上開觀察、勒戒執行完畢釋放雖已逾5
    年，惟被告在上開觀察、勒戒執行完畢釋放後5 年內，既已
    再犯施用毒品之罪，並經追訴處罰，揆諸前揭說明，其本次
    犯行即與毒品危害防制條例第20條第3 項所稱之「5 年後再
    犯」有別，是公訴人依法追訴，於法並無不合。
三、上揭犯罪事實，業據被告於偵訊及本院審理時供認不諱，且
    其為警採集之尿液，經送請臺灣檢驗科技股份有限公司檢驗
    結果，呈安非他命類（安非他命、甲基安非他命）陽性反應
    乙情，有該公司濫用藥物檢驗報告及新北市政府警察局樹林
    分局偵辦毒品案件尿液代號對照表各1 份附卷足憑。此外，
    並扣有玻璃球1 個可資佐證。綜上，足認被告前開任意性之
    自白，核與事實相符，可堪採信。本案事證已臻明確，被告
    犯行堪以認定，應依法論科。
四、按甲基安非他命屬毒品危害防制條例第2 條第2 項第2 款所
    定之第二級毒品，不得非法持有、施用。是核被告所為，係
    犯毒品危害防制條例第10條第2 項之施用第二級毒品罪。被
    告持有第二級毒品甲基安非他命進而施用，其持有甲基安非
    他命之低度行為，應為施用之高度行為所吸收，不另論罪。
    爰審酌被告經觀察、勒戒後，仍不知戒除毒癮，再度施用毒
    品，顯見其戒毒之意志不堅，自制力不佳，本應嚴懲；惟念
    其施用毒品，戕害己身，且犯後已坦承犯行，態度良好，並
    斟酌其犯罪之動機、目的、手段、生活狀況、品行及智識程
    度等一切情狀，量處如主文所示之刑，並諭知易科罰金之折
    算標準，以示懲儆。扣案玻璃球1 個，為被告所有用以施用
    第二級毒品之物，此據被告供承在卷，爰依刑法第38條第1
    項第2 款規定，宣告沒收之。
據上論斷，應依刑事訴訟法第273 條之1 第1 項、第299 條第1
項前段，毒品危害防制條例第10條第2 項，刑法第11條前段、第
41條第1 項前段、第38條第1 項第2 款，判決如主文。
本案經檢察官黃孟珊到庭執行職務。
中    華    民    國   100    年    12    月    30    日
                  刑事第十三庭    法  官   謝梨敏
上列正本證明與原本無異。
如不服本判決，應於判決送達後10日內敘明上訴理由，向本院提
出上訴狀 (應附繕本) ，上訴於臺灣高等法院。其未敘述上訴理
由者，應於上訴期間屆滿後20日內向本院補提理由書「切勿逕送
上級法院」。
                                  書記官   林怡君
中    華    民    國   100    年    12    月    30    日
附錄本判決論罪之法條：
毒品危害防制條例第10條
施用第1級毒品者，處6 月以上5 年以下有期徒刑。
施用第2級毒品者，處3 年以下有期徒刑。